---
title: "Relatório Prático - DataMiningR"
author: "pfrozi"
date: "November 23, 2019"
output:
  pdf_document: default
  html_document: default
---

# Relatório Prático - Data Mining R

 * Familiarizar-se com um ambiente de apoio ao processo de descoberta de conhecimento;
 * Executar  ações  necessárias  durante  o  processo de  descoberta  de conhecimento usando um dataset simples;
 * Praticar análise de dados com o uso deregras de associação.

## Primeira etapa: 

Carregar o arquivo com o conjunto de dados sobre os passageiros e tripulantes que estavam no desastre do titanic:

```{r loadfile, include=FALSE}
load("titanic.raw.rdata")
```
  
O comando abaixo permite visualizar uma tabela com os dados desta base:

```{r viewfile, include=FALSE}
View(titanic.raw)
```

O comando `str` nos permitirá visualizar um resumo dos dados existentes na base. Analogamente ao comando `summuary`, ele apresentará um resumo abreviado e descritivo dos atributos que e tipos que serão considerados. Lembrando que a abreviação dos dados pode ser controlada pelo argumento `vec.len` do método.

```{r strabbrev}
str(titanic.raw)
```

```{r strabbrev_maxlevel}
str(titanic.raw, vec.len  = 2, list.len=3, give.length=3)
```

### Q1: Informe o número de registros do arquivo, o número de atributos, e o tipo de dado de cada atributo.

```{r summary}
summary(titanic.raw)
```

 * Número de Registros: 2201
 * Número de atributos: 4 (Class, Sex, Age, Survived)
 * Tipo de dados:
   * Class: { 1a Classe, 2a Classe, 3a Classe, Tripulação }
   * Sex: { Masculino, Feminino }
   * Age: { Adulto, Criança }
   * Survived: { Sim, Não }

### Q2: Diga pelo menos dois fatos interessante que o summary revelou sobre os passageiros do Titanic.

```{r visualization1}
# Visualizando a distribuicao dos passageiros por classe
plot(titanic.raw$Class, main="Histograma - Distribuicao em Classes",
xlab="Classes", ylab="Total passageiros",
ylim=c(0,1000), las=0)
# Visualizando a distribuicao dos passageiros por idade
plot(titanic.raw$Age, main="Histograma - Distribuicao por Idade",
xlab="Idade", ylab="Total passageiros",
ylim=c(0,2000), las=0)
```

Alguns fatos interessantes que podemos extrair do gráfico são:
 * Para manter o *titanic* funcionando, era necessária uma tripulação de 885 pessoas, correspondendo à mais de 40% da embarcação;
 * A terceira classe corresponde à mais de 53% dos passageiros do *titanic* (1a, 2a e 3a classe);
 * Apenas ~5% dos passageiros da embarcação eram crianças, diferença que é evidenciada no gráfico acima;
 
## Executando o apriori: a primeira experiência

Execução do algoritmo *apriori* para o dataset *titanic*:

```{r executeapriori, include=FALSE}
library(arules)
rules.all <- apriori(titanic.raw)
```

Comando para visualizar as regras geradas a partir do algoritmo *apriori*:

```{r inspect_rules}
inspect(rules.all)
```

Ordenar os dados a partir do campo suporte:

```{r inspect_rules_by_support}
rules.sorted <- sort(rules.all, by="support")
inspect(rules.sorted)
```

### Q3: Expresse em português como você lê as regras [2] e [3], incluindo a interpretação do suporte e da confiança.
O suporte corresponde ao total de transações que contém X e Y sobre o total de transações. Logo, em relação ao suporte, para [2] ~75% dos passageiros são homens adultos, e em [3] ~65% dos passageiros eram adultos que não sobreviveram.
Já a confiança nos informa sobre a confiabilidade da implicação, onde dado X->Y, corresponde às transações que contém X e Y sobre as transações que contém X. Logo, em relação à confiança, em [2] ~96,3% dos homens eram adultos, e em [3] ~96,5% dos passageiros que morreram eram adultos.

### Q4: Você considera que essas duas regras interessante? Justifique sua resposta.
Sim. A confiança em [3] nos mostra que houveram perdas entre as crianças da embarcação.

### Q5: Procure dentre as regras uma que você considera interessante em relação ao problema de negócio definido. Informe o número da regra escolhida, e justifique sua escolha considerando as métricas de suporte e confiança.
```
     lhs                                   rhs           support   confidence lift      count
[12] {Sex=Female,Survived=Yes}          => {Age=Adult}   0.1435711 0.9186047  0.9664669  316 
[14] {Class=3rd,Survived=No}            => {Age=Adult}   0.2162653 0.9015152  0.9484870  476 
```

### Q6: Observe as quatro primeiras regras listadas após o ordenamento por confiança. Você considera que, porque estas regras têm confiança máxima, elas são mais relevantes para sua questão de negócio? Justifique sua resposta.

As quatro primeiras regras não tem relevância para o nosso problema de negócio, pois todas dizem respeito a tripulação do *titanic*. Mesmo assim, podemos inferir é que toda a tripulação era composta de adultos, logo não precisamos nos preocupar com possíveis crianças compondo a tripulação.

```{r inspect_rules_by_confidence}
rules.sorted <- sort(rules.all, by="confidence")
inspect(rules.sorted)
```

## Executando o apriori: testando níveis mínimos de suporte/confiança

**Executando para valores de suporte e confiança mínimos (90%):**

```{r inspect_rules_by_limits2}
rules.all <- apriori(titanic.raw, parameter = list(supp=0.9, conf=0.9))
rules.sorted <- sort(rules.all, by="support")
inspect(rules.sorted)
```

### Q7: Para suporte e confiança iguais a 90%, alguma regra relevante foi retornada? Por quê?
Não. Pois a regra só indica que ~95% dos passageiros eram adutos, informação que já podiamos inferir apenas com o sumuário.

**Executando para valores de suporte e confiança mínimos (sup 10% e conf 30%):**

```{r inspect_rules_by_limits3}
rules.all <- apriori(titanic.raw, parameter = list(supp=0.1, conf=0.3))
rules.sorted <- sort(rules.all, by="support")
inspect(rules.sorted)
```

### Q8: Baixando o suporte e confiança mínimos, apareceram mais regras? Examine as regras [1] a [5], e diga se elas são relevantes para sua questão de negócio, justificando sua resposta
```
[1]  {}                                 => {Age=Adult}    0.9504771 0.9504771  1.0000000 2092 
[5]  {}                                 => {Survived=No}  0.6769650 0.6769650  1.0000000 1490 
```
Não são relevantes. Novamente, ambas as regras poderiam ser inferidas apenas com o sumuário.

## Filtrando Regras de interesse

```{r inspect_rules_by_limits}
rules.all <- apriori(titanic.raw, control=list(verbose=F), parameter=list(minlen=2, supp=0.3, conf=0.6), appearance=list(rhs=c("Survived=No", "Survived=Yes"), default="lhs"))
quality(rules.all) <- round(quality(rules.all), digits=2)
rules.sorted <- sort(rules.all, by="support")
inspect(rules.sorted)
```

### Q9: As regras resultantes parecem ser mais orientadas ao problema de negócio? Explique sua resposta.
Sim, pois precisamos de informações detalhadas sobre a classe "Sobrevivente" como consequente. Além disso, o antecedente vazio não tem relevância para o nosso problema de negócio.

### Q10: Por que não temos regras que explicam a sobrevivência? Que parâmetro você poderia alterar para conseguir regras que expliquem a sobrevivência?
Apenas ~32% dos passageiros do *titanic* sobreviveu. Logo qualquer antecedente que considere "Sobrevivente=True" como consequente deve ter um suporte menor ou igual à ~32%. Contudo, pelo fato de nenhuma regra com este consequente ter sido apresentada, não existe nenhum antecedente diferente de vazio com um consequente "Sobrevivente=True" com suporte maior do que 30%. Podemos reduzir o suporte mínimo para que regras com consequente "Sobrevivente=True" sejam apresentadas. 

### Q11: Existem regras que lhe parecem redundantes entre si? Quais?
Sim. As seguintes regras:
```
[4] {Class=Crew}                    => {Survived=No} 0.31    0.76       1.12  673 
[5] {Class=Crew,Age=Adult}          => {Survived=No} 0.31    0.76       1.12  673 
[6] {Class=Crew,Sex=Male}           => {Survived=No} 0.30    0.78       1.15  670 
[7] {Class=Crew,Sex=Male,Age=Adult} => {Survived=No} 0.30    0.78       1.15  670 
```
Aqui temos que 76% da tripulação não sobreviveu [4] e que 76% da tripulação **adulta** não sobreviveu [5]. Como ambas as regras possuem a mesma confiança, podemos inferir que toda a tripulação era adulta. O mesmo ocorre para a tripulação do sexo masculino (regras [6] e [7]).

## Eliminando regras redundantes

```{r inspect_rules_by_red}
rules.all <- apriori(titanic.raw, control = list(verbose=F), parameter = list(minlen=2,supp=0.05,conf=0.6), appearance = list(rhs=c("Survived=No", "Survived=Yes"), default="lhs"))
quality(rules.all) <- round(quality(rules.all), digits=3)
rules.sorted <- sort(rules.all, by="support")
# Encontrando regras duplicadas
subset.matrix <- is.subset(rules.sorted,rules.sorted,sparse=FALSE)
subset.matrix[lower.tri(subset.matrix, diag=T)] <- NA
redundant <- colSums(subset.matrix, na.rm=T) >= 1
# Listando as regras redundantes encontradas
which(redundant)
# Removendo regras redundantes e listando resultado
rules.pruned <- rules.sorted[!redundant]
inspect(rules.pruned)
```

### Q12: Comparadas com as regras da execução anterior (Q11), cite dois exemplos distintos de redundâncias que foram eliminadas? Explique sua resposta em termo dos itens que aparecem nas regras, e suas métricas.
```
{Class=1st,Sex=Female,Survived=Yes} {Class=1st,Sex=Female,Age=Adult,Survived=Yes}
{Class=1st,Sex=Male,Survived=No}    {Class=1st,Sex=Male,Age=Adult,Survived=No}
```

## Usando o lift

```{r inspect_rules_by_lift}
rules.all <- apriori(titanic.raw, control = list(verbose=F),
parameter = list(minlen=2,supp=0.01,conf=0.5),
appearance = list(rhs=c("Survived=No",
"Survived=Yes"),
default="lhs"))
quality(rules.all) <- round(quality(rules.all), digits=3)
rules.sorted <- sort(rules.all, by="lift")
# Eliminar as regras duplicadas
subset.matrix <- is.subset(rules.sorted,rules.sorted,sparse=FALSE)
subset.matrix[lower.tri(subset.matrix, diag=T)] <- NA
redundant <- colSums(subset.matrix, na.rm=T) >= 1
rules.pruned <- rules.sorted[!redundant]
# Examine os resultados
inspect(rules.pruned)
```

### Q13: Compare as regras [4] e [17]. Observe que têm confianças parecidas, mas lifts distintos. O que estas regras nos dizem sobre a sobrevivência?
```
[4]  {Sex=Female,Age=Adult}         => {Survived=Yes} 0.144   0.744      2.302  316
[17] {Age=Adult}                    => {Survived=No}  0.653   0.687      1.015 1438 
```
A regra [4] diz que 74,4% das mulheres adultas sobreviveram. Já a regra [17], que 68,7% dos adultos não sobreviveram. Embora tenham confianças parecidas, o lift alto de [4] nos traz uma correlação positiva entre antecedente e o consequente, ou seja, o fato da passageira ser mulher e adulta aumenta a probabilidade desta passageira ter sobrevivido. Já o lift de [17] próximo de 1 nos dá uma baixa correlação entre o antecedente e o consequente, ou seja, pouco podemos dizer sobre um passageiro que é apenas adulto. 

### Q14: Compare as regras [3] e [18]. Embora elas tenham confiança um pouco distintas, o que os respectivos lifts nos dizem sobre a não sobrevivência?
```
[3]  {Class=2nd,Sex=Female}         => {Survived=Yes} 0.042   0.877      2.716   93  
[18] {Class=2nd}                    => {Survived=No}  0.076   0.586      0.866  167 
```

Em [3], lift positivo nos diz que mulheres da 2a classe tem uma grande probabilidade ter sobrevivido. O lift negativo (<1) de [18] nos mostra uma correlação negativa entre o antecedente e o consequente, logo, o fato de o passageiro ser de 2a classe **diminui** a probabilidade que ele não tenha sobrevivido.

### Q15: Com base nestas regras, liste 5 coisas que podem ser inferidas dos dados sobre sobreviventes e não sobreviventes do Titanic com o uso de regras de associação.
```
[1]  {Class=2nd,Age=Child}          => {Survived=Yes} 0.011   1.000      3.096   24 
[2]  {Class=1st,Sex=Female}         => {Survived=Yes} 0.064   0.972      3.010  141 
[3]  {Class=2nd,Sex=Female}         => {Survived=Yes} 0.042   0.877      2.716   93 
[4]  {Sex=Female,Age=Adult}         => {Survived=Yes} 0.144   0.744      2.302  316 
[7]  {Age=Child}                    => {Survived=Yes} 0.026   0.523      1.619   57 
```
[1] Todas as crianças da 2a classe sobreviveram;
[2] 97,2% das mulheres da 1a classe sobreviveram;
[3] 87,7% das mulheres da 2a classe sobreviveram;
[4] 74,4% das mulheres adultas sobreviveram;
[7] 52,3% das crianças sobreviveram;

## Cuidados ao Interpretar Regras

### Q16: crianças da segunda classe tiveram mais chances de sobrevivência do que as da primeira classe?
Não. Não podemos inferir nada sobre as crianças da primeira classe. Mas sabemos através da regra [1] e [7] que 33 crianças da 1a ou 3a classe sobreviveram.

### Q17: Responda novamente à questão Q18 utilizando as métricas de suporte/confiança para justificar sua reposta. E as crianças da terceira classe? Como sua situação se compara (a) à das demais crianças?

```{r inspect_rules_by_cf}
rules <- apriori(titanic.raw,
parameter = list(minlen=3, supp=0.002, conf=0.3),
appearance = list(rhs=c("Survived=Yes"),
lhs=c("Class=1st", "Class=2nd",
"Class=3rd",
"Age=Child", "Age=Adult"),
default="none"),
control = list(verbose=F))
rules.sorted <- sort(rules, by="confidence")
inspect(rules.sorted)
```

Apenas 34% das crianças da 1a classe sobreviveram, enquanto todas as crianças da 1a e 2a classe sobreviveram.

### Q18: Procure as três regras com o lift mais alto: quais perfis tiveram maior probabilidade de sobrevivência?

Da execução acima:
```
    lhs                      rhs            support     confidence lift     count
[1] {Class=2nd,Age=Child}  => {Survived=Yes} 0.010904134 1.0000000  3.095640  24  
[2] {Class=1st,Age=Child}  => {Survived=Yes} 0.002726034 1.0000000  3.095640   6 
[3] {Class=1st,Age=Adult}  => {Survived=Yes} 0.089504771 0.6175549  1.911727 197  
```

 * Crianças da 1a classe;
 * Crianças da 2a classe;
 * Adultos da 1a classe;

Considerando as execuções anteriores:
```
    lhs                      rhs            support     confidence lift     count
[1] {Class=2nd,Age=Child}  => {Survived=Yes} 0.010904134 1.0000000  3.095640  24  
[2] {Class=1st,Age=Child}  => {Survived=Yes} 0.002726034 1.0000000  3.095640   6 
[2] {Class=1st,Sex=Female} => {Survived=Yes} 0.064       0.972      3.010    141 
[3] {Class=2nd,Sex=Female} => {Survived=Yes} 0.042       0.877      2.716     93
```

 * Crianças da 1a classe;
 * Crianças da 2a classe;
 * Mulheres da 1a classe;
 * Mulheres da 2a classe;

---
